【裁判字號】    88,訴,1511
【裁判日期】    890209
【裁判案由】    槍砲彈藥刀械管制
【裁判全文】
臺灣板橋地方法院刑事判決                        八十八年度訴字第一五一一號
    公  訴  人  臺灣板橋地方法院檢察署檢察官
    被      告  甲○○
    選任辯護人  劉厲生律師
右列被告因違反槍砲彈藥刀械管制條例案件，經檢察官提起公訴（八十八年度偵字第
六七四三號），乙○判決如左：
    主  文
甲○○未經許可，持有手槍，處有期徒刑年，併科罰金新臺幣拾萬元，罰金如易服
勞役，以新臺幣玖佰元即銀圓佰元折算壹日。扣案手槍壹枝（含彈匣壹個）沒收。
    事  實
一、甲○○於民國八十八年一月間某日，在台北市洛陽立體停車場附近，以新台幣（
    下同）八萬元之代價，向一不詳姓名年籍男子購買中共製黑星手槍一枝（含彈匣
    一個），並將之藏放於台北縣三重市○○路○段一０七號四樓其住處之頂樓加蓋
    石棉瓦屋內廢棄沙發底下，而未經許可持有手槍。嗣於八十八年三月十二日午夜
    零時二十五分許，甲○○在台北縣三重市○○路與自強路口因行跡可疑為警盤查
    ，並扣得子彈設計圖二張，其始向警自首持有手槍，並帶同員警至其住處起出上
    開黑星手槍一枝（含彈匣一個）。
二、案經臺北市政府警察局萬華分局報請臺灣板橋地方法院檢察署檢察官偵查起訴。
    理  由
一、訊據被告甲○○矢口否認有持有手槍之犯意，辯稱：伊於八十八年元月間借款八
    萬元予一位父執輩的朋友，該君交付一包東西，說還錢時來取，伊回家檢視，嚇
    然發現是一枝手槍，乃將之藏放在住處加蓋之石棉瓦屋內廢棄沙發底下，望該君
    早日取回，伊並無持有手槍之犯意云云。惟查右揭犯罪事實，業據被告於警訊及
    偵查中均坦承購買手槍不諱，並有上開手槍一枝（含彈匣一個）扣案可佐，該枝
    手槍經送內政部警政署刑事警察局鑑定結果，認係中共製七七式口徑七．六二ｍ
    ｍ半自動手槍，握把上有黑星標誌，槍管內具四條右旋來復線，機械性能良好，
    具殺傷力，有該局八十八年三月十六日刑鑑字第二三一四三號鑑驗通知書一紙附
    卷可稽，事證已明。被告嗣後翻異，已與其前供不符，況其所辯借款予他人卻不
    知該人交付手槍予伊云云，殊有違常情，顯係事後畏罪圖卸之詞，委無可採，其
    犯行堪以認定。
二、核被告所為，係犯槍砲彈藥刀械管制條例第七條第四項之未經許可持有手槍罪。
    被告於其未經許可持有手槍犯罪未經發覺前，即向警自首犯罪，並報繳其持有之
    全部槍砲、彈藥，有其警訊筆錄可稽，應依槍砲彈藥刀械管制條例第十八條第一
    項之規定減輕其刑。爰審酌被告犯罪之動機、目的、手段、所生危害、犯後態度
    等一切情狀，量處如主文所示之刑，並就罰金刑部分諭知易服勞役之折算標準。
    扣案手槍一枝（含彈匣一個），係被告所持有之違禁物，應依法宣告沒收。
三、末按槍砲彈藥刀械管制條例第十九條第一項固規定：「犯第七條、第八條、第十
    條、第十一條、第十二條第一項至第三項、第十三條第一項至第三項之罪，經判
    處有期徒刑者，應於刑之執行完畢或赦免後，令入勞動場所，強制工作，其期間
    為三年」。惟司法院大法官會議基於憲法第八條規定之精神，作成釋字第四七一
    號解釋：「按人民身體之自由應予保障，憲法第八條設有明文。限制人身自由之
    法律，其內容須符合憲法第二十三條所定要件。保安處分係對受處分人將來之危
    險性所為拘束其身體、自由等之處置，以達教化與治療之目的，為刑罰之補充制
    度。本諸法治國家保障人權之原理及刑法之保護作用，其法律規定之內容，應受
    比例原則之規範，使保安處分之宣告，與行為人所為行為之嚴重性、行為人所表
    現之危險性，及對於行為人未來行為之期待性相當。槍砲彈藥刀械管制條例第十
    九條第一項規定，不問對行為人有無預防矯治其社會危險性之必要，一律宣付強
    制工作三年，限制其中不具社會危險性之受處分人之身體、自由部分，其所採措
    施與所欲達成預防矯治之目的及所需程度，不合憲法第二十三條所定之比例原則
    。犯上開條例第十九條所定之罪，不問對行為人有無預防矯治其社會危險性之必
    要，一律宣付強制工作三年之部分，與本解釋意旨不符，應自本解釋公布之日起
    不予適用。犯該條例第十九條第一項所列舉之罪，依個案情節符合比例原則部分
    ，固應適用該條例宣告保安處分；至不符合部分而應宣告保安處分者，則仍由法
    院斟酌刑法第九十條第一項規定之要件，依職權為之，於此，自無刑法第二條第
    二項之適用，亦即仍有從新從輕原則之適用。」，是根據釋字第四七一號解釋之
    意旨，對於犯槍砲彈藥刀械管制條例第十九條第一項所列舉之罪者，是否宣告保
    安處分及適用何法條宣告保安處分，應依個案情節、犯罪人之危險性及保安處分
    之目的，具體決定之。查本案被告並無犯罪經科刑之前科紀錄，有臺灣高等法院
    檢察署刑案紀錄簡覆表附卷足憑，其犯本案僅因一時好奇，購買手槍供自己收藏
    ，並未持以供犯罪用，且未持有具殺傷力之子彈，對社會治安危害尚非重大，依
    其素行及犯情，應無處以保安處分加以矯治之社會危險性，爰不另行宣告保安處
    分，併此敘明。
四、公訴意旨另以被告自八十六年間起，在台北市○○路及西寧南路附近等處，陸續
    購買具殺傷力之仿ＷＡＬＴＨＥＲ廠及仿ＣＯＬＴ廠半自動手槍製造之玩具手槍
    各一枝（均含彈匣一個），均將之藏放於台北縣三重市○○路○段一０七號四樓
    其住處內，而未經許可持有之。因認被告涉犯槍砲彈藥刀械管制條例第十一條第
    四項之未經許可，持有可發射子彈具有殺傷力之槍枝罪。惟訊據被告堅決否認有
    何未經許可持有可發射子彈具有殺傷力之槍枝犯行，辯稱：伊僅購買玩具手槍收
    藏，並未加以改造等語。經查，上開仿ＷＡＬＴＨＥＲ廠半自動手槍製造之玩具
    手槍一枝，經送請內政部警政署刑事警察局鑑定結果，認該槍係拆除近彈室端之
    橫向阻鐵及螺絲改造而成，致滑套與槍身鬆脫，惟經適當之固定，認仍可擊發子
    彈，認具殺傷力。惟該槍枝經送請法務部調查局鑑定結果，則認該槍槍管有經過
    改造之痕跡，惟未完成且造成槍枝故障，致滑套及槍管無法與槍身結合固定，而
    無法正常操作，認不具殺傷力。至於仿ＣＯＬＴ廠半自動手槍製造之玩具手槍一
    枝，經送請內政部警政署刑事警察局鑑定結果，認該槍係拆除塑膠槍管中阻鐵改
    造而成，機械性能良好，至於是否具殺傷力，因該槍枝材質為塑膠，發射子彈時
    可能造成爆裂，極易傷及持槍者，具不穩定性，該局並未作結論。而該槍枝經送
    請法務部調查局鑑定結果，則認該槍枝非制式槍械且未經改裝改造，不能發射制
    式槍彈，其是否具有殺傷力，端視當時所發射之子彈是否經過改造暨其改裝情形
    而定，亦未作具體結論。綜上鑑定結果，乙○認扣案被告所持有之仿ＷＡＬＴＨ
    ＥＲ廠及仿ＣＯＬＴ廠半自動手槍製造之玩具手槍各一枝，依其現狀均不具殺傷
    力。惟公訴人認被告此部分犯行，與前開論罪科刑部分，有想像競合犯之裁判上
    一罪關係，爰不另為無罪之諭知。
據上論斷，應依刑事訴訟法第二百九十九條第一項前段，槍砲彈藥刀械管制條例第七
條第四項、第十八條第一項，刑法第十一條前段、第四十二條第二項、第三十八條第
一項第一款，罰金罰鍰提高標準條例第二條，判決如主文。
本案經檢察官高奕驤到庭執行職務。
中      華      民      國      八十九      年    二      月    九      日
                                      臺灣板橋地方法院刑事第一庭
                                          法  官  施  錫  揮
右正本證明與原本無異
如不服本判決應於送達後十日內向乙○提出上訴狀
                  書記官  王  苑  琦
中      華      民      國      八十九      年    二      月   十七     日
附錄本案論罪科刑法條全文：
槍砲彈藥刀械管制條例第七條：
未經許可，製造、販賣或運輸火砲、肩射武器、機關槍、衝鋒槍、卡柄槍、自動步槍
、普通步槍、馬槍、手槍或各類砲彈、炸彈、爆裂物者，處死刑、無期徒刑或七年以
上有期徒刑；處徒刑者，併科新臺幣三千萬元以下罰金。
未經許可，轉讓、出租或出借前項所列槍砲、彈藥者，處無期徒刑或五年以上有期徒
刑，併科新臺幣一千萬元以下罰金。
意圖供自己或他人犯罪之用，而犯前二項之罪者，處死刑或無期徒刑；處徒刑者，併
科新臺幣五千萬元以下罰金。
未經許可，持有、寄藏或意圖販賣而陳列第一項所列槍砲、彈藥者，處五年以上有期
徒刑，併科新臺幣一千萬元以下罰金。
第一項至第三項之未遂犯罰之。
槍砲彈藥刀械管制條例第十八條：
犯本條例之罪自首，並報繳其持有之全部槍砲、彈藥、刀械者，減輕或免除其刑；其
已移轉持有而據實供述全部槍砲、彈藥、刀械之來源或去向，因而查獲者，亦同。
前項情形，於中央主管機關報經行政院核定辦理公告期間自首者，免除其刑。
前二項情形，其報繳不實者，不實部分仍依本條例所定之罪論處。
犯本條例之罪，於偵查或審判中自白，並供述全部槍砲、彈藥、刀械之來源及去向，
因而查獲或因而防止重大危害治安事件之發生者，減輕或免除其刑。拒絕供述或供述
不實者，得加重其刑至三分之一。


司法院資訊處製作；財團法人民間司法改革基金會備份。
